【裁判字號】    99,訴,1215
【裁判日期】    991230
【裁判案由】    違反毒品危害防制條例
【裁判全文】
臺灣屏東地方法院刑事判決              99年度訴字第1215號
公  訴  人  臺灣屏東地方法院檢察署檢察官
被      告  陳俊霖
上列被告因違反毒品危害防制條例案件，經檢察官提起公訴（99
年度毒偵字第2066號），被告於本院準備程序中就被訴事實為有
罪之陳述，經本院合議庭裁定由受命法官獨任行簡式程序審理，
並判決如下：
    主  文
陳俊霖施用第一級毒品，累犯，處有期徒刑玖月。
    事  實
一、陳俊霖前於民國91年間因施用毒品案件，經本院以91年度毒
    聲字第1149號裁定送觀察、勒戒後，認有繼續施用毒品之傾
    向，經本院以91年度毒聲字第1523號裁定令入戒治處所施以
    強制戒治，因執行成效良好，經本院以92年度毒聲字第518
    號裁定停止戒治，所餘戒治期間付保護管束，嗣其於保護管
    束期間內，因違反保護管束情節重大，經本院以92年度毒聲
    字第1673號裁定撤銷停止戒治，令入戒治處所施以強制戒治
    ，於93年10月1 日執行完畢釋放，並經臺灣屏東地方法院檢
    察署檢察官以93年度戒毒偵字第117 號為不起訴處分確定；
    復於前開強制戒治執行完畢釋放後5 年內之94年間，又因施
    用毒品案件，經本院以94年度訴字第811 號判決判處有期徒
    刑10月確定，於95年9 月24日縮刑期滿執行完畢。詎其猶不
    知悛悔，復基於施用第一級毒品海洛因之犯意，於99年6 月
    28日中午某時，在其位於屏東縣枋寮鄉○○○路52號住處內
    ，以將海洛因摻水置於針筒後注射入體內之方式，施用第一
    級毒品海洛因1 次，嗣於99年6 月29日13時許，陳俊霖因涉
    犯毒品危害防制條例案件為警持臺灣屏東地方法院檢察署檢
    察官核發之拘票拘提到案，經警徵得其同意採尿送驗，鑑驗
    結果呈嗎啡陽性反應，而查悉上情。
二、案經高雄市政府警察局苓雅分局移送臺灣屏東地方法院檢察
    署檢察官偵查起訴，並經本院改依簡式程序審理。
    理  由
一、按簡式審判程序之證據調查，不受第159 條第1 項之限制，
    刑事訴訟法第273 條之2 定有明文，是依上開規定，於行簡
    式審判程序之案件，被告以外之人於審判外之陳述，除有其
    他不得作為證據之法定事由外，應認具有證據能力。查本案
    如下引用被告以外之人於審判外之陳述，因本案採行簡式審
    判程序，復無其他不得做為證據之法定事由，揆諸首揭說明
    ，應認均具有證據能力，合先敘明。
二、上揭犯罪事實，業據被告陳俊霖於本院準備程序及審理時坦
    承不諱（參本院卷第20頁背面、第22頁背面、第23頁背面）
    ，且被告為警查獲後，於99年6 月29日經警採集其尿液檢體
    送高雄市立凱旋醫院以酵素免疫法初步篩檢，再以氣相層析
    質譜儀法確認鑑定結果，證實該尿液檢體呈嗎啡（即施用海
    洛因之代謝物）陽性反應，有該醫院99年7 月30日檢體編號
    ：F-99369 號之濫用藥物尿液檢驗報告、高雄市政府警察局
    苓雅分局偵辦毒品案件嫌疑人尿液採證代碼對照表（尿液編
    號：F-99369 號）及濫用藥物尿液檢體監管記錄表各1 紙附
    卷可稽（警卷第11至13頁），足徵被告前開施用海洛因之自
    白確與事實相符，堪可採信。
三、按毒品危害防制條例於92年7 月9 日修正公布，自93年1 月
    9 日施行，其中第20條、第23條將施用毒品之刑事處遇程序
    區分為「初犯」、「5 年內再犯」、「5 年後再犯」。依其
    立法理由之說明：「初犯」，經觀察、勒戒或強制戒治，應
    為不起訴處分或不付審理之裁定；經觀察、勒戒或強制戒治
    執行完畢釋放後，「5 年內再犯」者，因其再犯率甚高，原
    實施之觀察、勒戒及強制戒治既已無法收其實效，爰依法追
    訴或裁定交付審理。至於經觀察、勒戒或強制戒治執行完畢
    釋放，「5 年後再犯」者，前所實施之觀察、勒戒或強制戒
    治已足以遮斷其施用毒品之毒癮，為期自新及協助其斷除毒
    癮，仍用「初犯」規定，先經觀察、勒戒或強制戒治之程序
    。從而，依修正後之規定，祇於「初犯」及「5 年後再犯」
    2 種情形，有其追訴條件之限制，即須於初犯經觀察、勒戒
    或強制戒治釋放後，5 年內均無施用毒品之行為，始能認其
    前所實施之觀察、勒戒或強制戒治已足遮斷毒癮，而得於5
    年後再犯時，再予適用初犯之規定，重行觀察、勒戒等程序
    。倘5 年內已經再犯，經依法再為保安處分或追訴處罰，縱
    其第3 次（或第3 次以上）施用毒品之時間，在初犯之保安
    處分執行完畢釋放5 年以後，即與「5 年後再犯」之情形有
    別，且因已於「5 年內再犯」，顯見其再犯率甚高，原實施
    觀察、勒戒或強制戒治，已無法收其實效，自無再經觀察、
    勒戒及強制戒治之必要，應由檢察官逕行起訴，始符新法修
    正之本旨，最高法院97年第5 次刑事庭會議決議、97年度台
    非字第540 號判決可資參照。查本案被告前因施用毒品案件
    ，經法院裁定送觀察、勒戒後，認有繼續施用毒品之傾向，
    經法院裁定令入戒治處所施以強制戒治，嗣經停止戒治、撤
    銷停止戒治，於93年10月1 日執行完畢釋放，並經臺灣屏東
    地方法院檢察署檢察官以93年度戒毒偵字第117 號為不起訴
    處分確定；復於前開強制戒治執行完畢釋放後5 年內之94年
    間，又因施用毒品案件，經法院判處有期徒刑確定並執行完
    畢等情，有臺灣高等法院被告前案紀錄表在卷可稽，是本案
    被告所為施用毒品之犯行，距離首開強制戒治執行完畢釋放
    雖已逾5 年，惟被告在上開強制戒治執行完畢後5 年內，既
    已再犯施用毒品罪，並經法院追訴、處罰，揆諸前揭說明，
    其本次犯行即與毒品危害防制條例第20條第3 項所稱之「5
    年後再犯」有別，是公訴人依法追訴，於法並無不合，本院
    自應依法論科。
四、按海洛因為毒品危害防制條例第2 條第2 項第1 款所稱之第
    一級毒品。核被告陳俊霖所為，係犯毒品危害防制條例第10
    條第1 項之施用第一級毒品罪；其施用前持有海洛因之低度
    行為，應為施用之高度行為所吸收，不另論罪。再被告有如
    事實欄所載前案科刑及執行情形，有前開被告前案紀錄表在
    卷可稽，其於有期徒刑執行完畢後5 年內，故意再犯本案有
    期徒刑以上之罪，為累犯，應依刑法第47條第1 項之規定加
    重其刑。爰審酌被告曾因施用毒品犯行而送觀察、勒戒、強
    制戒治執行完畢及法院判處罪刑，仍不知悛悔，復再度施用
    第一級毒品，顯見其戒絕毒品之決心不堅，惟念其施用毒品
    乃戕害自己身心健康，尚未危及他人，犯後一貫坦承犯行，
    態度良好，並其犯罪之動機、目的及智識程度等一切情狀，
    量處如主文所示之刑，以示懲儆。
據上論斷，應依刑事訴訟法第273條之1第1項、第299條第1項前
段，毒品危害防制條例第10條第1 項，刑法第11條、第47條第1
項，判決如主文。
本案經檢察官陳立興到庭執行職務。
中    華    民    國    99    年    12    月    30    日
                  刑事第五庭  法  官  謝濰仲
以上正本證明與原本無異。
如不服本判決應於收受判決後10日內向本院提出上訴書狀，並應
敘述具體理由；其未敘述上訴理由者，應於上訴期間屆滿後20日
內向本院補提理由書（均須按他造當事人之人數附繕本）「切勿
逕送上級法院」。
中    華    民    國    99    年    12    月    30    日
                              書記官  黃美玲
附錄論罪科刑法條：
毒品危害防制條例第10條第1項
施用第一級毒品者，處 6 月以上 5 年以下有期徒刑。

司法院資訊處製作；財團法人民間司法改革基金會備份。
